【裁判字號】    89,台上,6980
【裁判日期】    891116
【裁判案由】    常業重利
【裁判全文】
最高法院刑事判決                              八十九年度台上字第六九八○號
    上  訴  人  乙○○
    選任辯護人  許博堯律師
    上  訴  人  甲○○即李蒼.
右上訴人等因常業重利案件，不服台灣高等法院台中分院中華民國八十九年八月三十
日第二審判決（八十九年度上訴字第一二一二號，起訴案號：台灣台中地方法院檢察
署八十八年度偵字第一五四四一號），提起上訴，本院判決如左：
    主  文
上訴駁回。
    理  由
按刑事訴訟法第三百七十七條規定，上訴於第三審法院，非以判決違背法令為理由，
不得為之。是提起第三審上訴，應以原判決違背法令為理由，係屬法定要件。如果上
訴理由狀並未依據卷內訴訟資料，具體指摘原判決不適用何種法則或如何適用不當，
或所指摘原判決違法情事，顯與法律規定得為第三審上訴理由之違法情形，不相適合
時，均應認其上訴為違背法律上之程式，予以駁回。本件原判決綜合調查證據之結果
，認上訴人乙○○及甲○○共同犯有刑法第三百四十五條以犯乘他人急迫貸以金錢，
而取得與原本顯不相當之重利罪為常業之事實，因認第一審判決，論上訴人等以上開
罪名，分別量處有期徒刑壹年貳月及壹年，為無不合，予以維持，駁回上訴人等在第
二審之上訴，已詳認定犯罪事實之依據及憑以認定之理由，並對上訴人等否認犯罪
之辯詞，如何不足採信，均已依據卷內資料予以指駁及說明。上訴意旨仍執陳詞，謂
原判決理由未就上訴人等之供述，被害人葉志平等之指述等證據，上訴人等之犯意連
絡及行為分擔為何、及何人因何原因需款孔急等情事為具體引述及說明，而被害人葉
志平、洪佳政、劉宏郁、張金樹之借款利息與原判決事實欄所認定者不符，且借款額
少，均僅一個月即還款，顯無急迫及暴利可言，再張金樹、葉志平就上訴人等有無收
取借款利息之陳述前後不一致等語，係就原判決已詳為論斷與說明之事項，再事爭執
，殊非適法之第三審上訴理由。按事實之認定及證據之取捨，乃屬事實審法院之職權
，苟無違反經驗法則及論理法則，自難指為違法。上訴人等如何具常業重利罪之故意
，致本件犯行之成立，原判決理由一已詳述其調查審認之結果，核屬事實審法院採證
認事職權之適法行使，不能任指為違法。次按刑事訴訟法第三百十條第二款規定，有
罪之判決書，對於被告有利之證據不採納者，固應說明其理由。惟其所謂對於被告有
利之證據，係指該證據客觀上對論罪科刑有所影響，且對被告有利，具有證據評價之
必要性者而言。原判決就有利或不利上訴人之證據，已詳述其取捨之心證理由，上訴
意旨未具體表明何項證據為原審所不採，卻未於理由內說明，亦非適法。又證據之證
明力係由法院自由判斷，縱證人等之證言前後未盡相符，但原審本於審理所得心證，
就其等證言之一部認確實可信予以採取，尚非法所不許。張金樹、葉志平於警訊及一
審時之證述，何者為可採，原判決理由一（一）已詳述其取捨之意見，經核亦無違採
證法則。再刑法上規定之常業罪，只須有賴某種犯罪為常業之意思，而有事實之表現
為已足，不以藉該犯罪為唯一生存者為必要，縱令尚有其他職業或兼營其他事業，或
因該犯罪所得甚微，亦無礙成立常業罪。上訴人等如何成立常業罪，原判決亦已說明
其認定之理由，核屬事實審法院採證認事職權之適法行使，不能任指為違法。另刑事
訴訟法第三百七十九條第十款所謂應於審判期日調查之證據，必須該證據確與待證事
實有重要關係，就其案情委有調查之必要者而言。本件事證已臻明確，原審未就上訴
人等取得之重利合計究為若干一節為無益之調查，不得指為調查未盡。至上訴人等所
為刑求之抗辯，原審業經調查，認不足採信，其理由之說明雖嫌簡略，然於判決主旨
尚無影響，按諸刑事訴訟法第三百八十條規定，亦非上訴第三審之適法理由。此外，
上訴人等徒憑己意，對原審職權之適法行使及原判決理由已詳為論斷之事項，任意爭
辯，顯與法定上訴第三審之形式要件不符，其等上訴違背法律上之程式，均應予駁回
。
據上論結，應依刑事訴訟法第三百九十五條前段，判決如主文。
中      華      民      國    八十九    年     十一     月     十六     日
                              最高法院刑事第六庭
                                  審判長法官  謝  家  鶴
                                        法官  洪  文  章
                                        法官  花  滿  堂
                                        法官  陳  世  淙
                                        法官  洪  佳  濱
      右正本證明與原本無異
                                              書  記  官
中      華      民      國    八十九    年     十二     月      五      日


司法院資訊處製作；財團法人民間司法改革基金會備份。
